臺灣臺北地方法院民事判決　　　　　　　 96年度建字第172號
原　　　　告　甲○○
被　　　　告　丙○○
兼訴訟代理人　乙○○
上列當事人間請求給付工程款事件，經本院於中華民國96年12月
7日言詞辯論終結，判決如下：
    主      文
原告之訴駁回。
訴訟費用由原告負擔。
    事實及理由
甲、程序方面：
    按訴狀送達後，原告不得將原訴變更或追加他訴。但請求之
    基礎事實同一，擴張或減縮應受判決事項之聲明者，不在此
    限。被告於訴之變更或追加無異議，而為本案之言詞辯論者
    ，視為同意變更或追加，民事訴訟法第255條第1項第2、3款
    、第2項分別定有明文。本件原告起訴時，訴之聲明係請求
    被告乙○○給付新台幣（下同）503,555元，嗣於96年10月2
    4日追加丙○○為被告，並追加請求被告應給付533,555元；
    查被告於原告對丙○○訴之追加無異議而為本案之言詞辯論
    ，基礎事實又屬同一，並因之擴張對被告之請求金額等情，
    依前揭說明，其所為訴之追加，自應准許之。
乙、實體方面：
一、原告主張：
（一）原告經由訴外人王厚直介紹承攬被告乙○○位在台北市○
      ○○路189號9樓房屋之修繕，包括拆除、泥水、木工、油
      漆、水電、電燈、電具開關安裝傢俱保固等工程，總工程
      款為新台幣（下同）1,033,555元，按進度支付工程款，
      交由王厚直轉交。然工程期間被告乙○○不斷簽單要求增
      加工作項目，且付款53萬元後逕行停止付款，尚欠原告53
      3,555元，業經原告以口頭及存證信函屢向被告催討，均
      置之不理，迄未獲償，爰依承攬法律關係，請求被告如
      數給付等語。
（二）並聲明：被告應給付原告533,555元，及自起訴狀繕本送
      達翌日起至清償日止，按年息5%計算之利息。
二、被告辯稱：
（一）本件係被告乙○○與王厚直訂立承纜契約，被告丙○○係
      被告乙○○之子，與系爭承纜契約無關，原告實係王厚直
      之施工小包商，並非系爭工程之承攬人，而被告已全數給
      付系爭工程款予王厚直，王厚直另將工程委由其他小包商
      承作，所應付款項之法律關係，均與被告無涉等語。
（二）並聲明：原告之訴駁回。
三、得心證之理由：
（一）按債權契約僅於當事人間有其效力，即債權契約相對性，
      本件原告依承攬契約請求被告給付工程款，被告否認雙方
      存有承攬契約關係，自應由原告依民事訴訟法第277條所
      規定舉證責任分配之法則，就雙方有承攬之原因事實此一
      有利於己之事實負舉證之責。
（二）經查，原告固提出工程明細表、存證信函、施工日報表、
      對帳單、請款單、估價單及送貨單等為據，惟上開對帳單
      、請款單、估價單及送貨單等單據僅能證明原告有向建材
      行或水電材料行購料之事實，至工程明細表等件，僅係原
      告自行記載之文件，並非兩造簽立之承纜契約書面，尚難
      僅憑上開文件遽認兩造間有承攬關係存在。原告雖又提出
      施工日報表為證，並陳稱：「施工日報表是王厚直提供給
      我的，他有時候會來抽查... 」（見96年10月24日言詞辯
      論筆錄），有記載填表人為王厚直之施工日報表在卷可稽
      （見證一）；惟證人王厚直到庭證稱：「我是本件工程的
      承攬人，是乙○○請我做的」、「（原告在本件工程是何
      關係？）是我的施工小包商之一」等語（同上筆錄），是
      原告是否為本件承攬人，已非無疑。又倘系爭承攬契約當
      事人係原告與被告，王厚直僅為介紹人，則王厚直豈有任
      意到場抽查工程進度並製作施工日報表之理？益證被告所
      辯系爭承攬契約之當事人應為被告乙○○與王厚直，原告
      並非本件承攬契約之當事人至明，則原告起訴請求被告給
      付工程款533,555元及法定遲延利息，為無理由，不應准
      許。
四、綜上所述，原告依承攬法律關係，主張被告應給付原告533,
    555元及法定遲延利息云云，為無理由，應予駁回。
五、本件事證已臻明確，兩造其餘攻擊防禦方法，核與本件判決
    結果不生影響，爰不一一論述，併此敘明。
六、據上論結，原告之訴為無理由，依民事訴訟法第78條，判決
    如主文。
中　　華　　民　　國　　96　　年　　12　　月　　21　　日
                  民事第六庭  法　官  蕭清清
以上正本係照原本作成。
如對本判決上訴，須於判決送達後20日之不變期間內，向本院提
出上訴狀。
中　　華　　民　　國　　96　　年　　12　　月　　21　　日
                              書記官  林秀娥
